【裁判字號】    98,抗,28
【裁判日期】    980211
【裁判案由】    假扣押
【裁判全文】
臺灣高等法院臺南分院民事裁定  98年度抗字第28號
抗  告  人  台灣中小企業銀行股份有限公司
法定代理人  丁○○
代  理  人  甲○○
上列抗告人因與相對人上億有限公司等間聲請假扣押事件，對於
中華民國98年1月8日台灣雲林地方法院所為裁定（97年度裁全字
第1695號），提起抗告，本院裁定如下：
    主  文
抗告駁回。
抗告訴訟費用新台幣壹仟元由抗告人負擔。
    理  由
一、本件抗告人之法定代理人已於民國98年1月5日由蘇金豐改為
    丁○○，並據其提出財政部函（影本）為證，具狀聲明承受
    訴訟，經核並無不合，先予敘明。
二、本件原法院以：抗告人主張相對人即債務人上億有限公司於
    95年10月18日邀相對人丙○○、乙○○○為連帶保證人，向
    伊借款新台幣（下同）1,200,000元，借款期間自95年10月1
    8日起至100年10月18日止，約定按月攤還本息，並簽立借據
    及授信約定書在案；詎債務人未依約清償，尚欠本金743,70
    6元，經限期催告清償未果，顯見相對人已有日後不能執行
    或甚難執行之虞云云，惟抗告人提出之借據、授信約定書及
    催告函（均影本），僅足釋明請求之原因事實，尚不能釋明
    其債權有何不能執行或甚難執行之虞之假扣押原因存在，不
    合於民事訴訟法第526條第1項規定，因而裁定駁回抗告人假
    扣押之聲請。抗告人對之提起抗告則以：民事訴訟法所謂釋
    明，係相對於證明而言，祇須使法院信為大概如此即足，凡
    法律定為某事實應釋明者，如當事人提出證據能使法院信為
    大概如此為已足，並無須遵守嚴格之形式證據之程序。而相
    對人上億有限公司於97年10月14日起未依約繳款，相對人丙
    ○○之不動產又於97年9月16日為第三人台灣土地銀行聲請
    假扣押執行在案；伊無法知悉相對人有無財產可供執行，顯
    見於日後恐對相對人有不能執行或甚難執行之虞，為防相對
    人將所有財產隱匿以逃避債務，以保全執行起見，即有供擔
    保，以代釋明為假扣押之必要云云，為其論據。
三、按債權人就金錢請求或得易為金錢請求之請求，欲保全強制
    執行者，得聲請假扣押。假扣押非有日後不能強制執行或甚
    難執行之虞者，不得為之。請求及假扣押之原因應釋明之。
    前項釋明如有不足，而債權人陳明願供擔保或法院認為適當
    者，法院得定相當之擔保，命供擔保後為假扣押，民國92年
    2月7日修正公布之民事訴訟法第522條第1項、第523條第1項
    及第526條第1項、第2項分別定有明文。又新修正民事訴訟
    法第526條第2項，已將「債權人雖未為前項釋明，如就債務
    人所應受之損害已供法院所定之擔保者，得命為假扣押」之
    規定，修正為「前項釋明如有不足，而債權人陳明願供擔保
    或法院認為適當者，法院得定相當之擔保，命供擔保後為假
    扣押」，以與同條第一項規定「請求及假扣押之原因，應釋
    明之」相呼應。是請求及假扣押之原因，債權人如未先為釋
    明，縱就債務人所應受之損害陳明願供法院所定之擔保者，
    亦不得命為假扣押，必因釋明而有不足，並經債權人陳明願
    供擔保或法院認為適當者，始得命供擔保後為假扣押，並有
    最高法院94年度台抗字第156號民事裁定可資參照。
四、經查抗告人即債權人聲請對相對人之財產為假扣押，固據提
    出借據、授信約定書及催告函（均影本）為證，然僅足為請
    求原因（即兩造間有債權債務關係）之釋明；其於聲請狀所
    載「為防債務人將所有財產隱匿以逃避債務，為保全執行起
    見」等語，僅為假扣押之需求，尚非假扣押原因之釋明，經
    原法院通知於5日內補正關於假扣押原因釋明之證據（諸如
    ：債務人隱匿或處分財產或財產明顯減少，不足以清償，或
    其他能使法院信其所主張日後不能或甚難執行之事實，得即
    時調查之證據），抗告人亦僅補提上開催告函為證，就相對
    人有何日後不能強制執行或甚難執行之虞之假扣押原因，並
    未為相當之釋明，復在本院自承就假扣押原因無可釋明之證
    據，揆諸上開規定，其假扣押之聲請即屬不應准許，原法院
    因而駁回抗告人假扣押之聲請，經核於法洵無不合。抗告意
    旨既謂無法知悉相對人有無財產可供執行，顯然非就相對人
    有將來不能或甚難強制執行之虞之假扣押原因，提出性質上
    可供法院能即時調查之證據而釋明之，縱其陳明願供擔保，
    仍與前述規定不合，亦屬無從准許。又民事訴訟法第526條
    第1項所定之釋明，乃准許假扣押之前提，如未具備，本即
    不應准許，是法院通知補正，係給予債權人充足准許假扣押
    要件之機會，已充分保障其訴訟程序權，則法院雖未載明未
    補正之效果，而於債權人未補正時不准假扣押，與上開規定
    之本旨並無不合。抗告論旨仍執前詞，指摘原裁定不當，求
    為廢棄，非有理由，應予駁回。
四、據上論結，本件抗告為無理由，依民事訴訟法第495條之1第
    1項、第449條第1項、第95條、第78條，裁定如主文。
中    華    民    國    98    年    2     月    11    日
                  民事第一庭    審判長法  官    林金村
                                      法  官    張世展
                                      法  官    蘇清恭
上為正本係照原本作成。
不得再抗告。
中    華    民    國    98    年    2     月    11    日
                                      書記官    李梅菊


司法院資訊處製作；財團法人民間司法改革基金會備份。
